【裁判字號】    90,訴,23
【裁判日期】    900330
【裁判案由】    行賄等
【裁判全文】
臺灣臺北地方法院刑事判決                              九十年度訴字第二三號
    公  訴  人  臺灣臺北地方法院檢察署檢察官
    被      告  甲○○
右列被告因行賄等案件，經檢察官提起公訴（八十九年度偵字第二一六六０號），本
院判決如左：
    主  文
甲○○對於公務員依法執行職務時，施強暴，處有期徒刑參月，又不具依據法令從事
公務之人員，或受公務機關委託承辦公務之人之身分對於依據法令從事公務之人員，
關於違背職務之行為，行求賄賂，處有期徒刑捌月，褫奪公權壹年，應執行有期徒刑
拾月，褫奪公權壹年。
    事  實
一、甲○○前因妨害風化罪案件，經本院八十五年易字第六五八四號判處有期徒刑六
    月，台灣高等法院八十六年上訴字第一七二號駁回上訴確定，拒未到案執行，經
    台北地方法院檢察署通緝期間，於八十九年十一月三日二十三時五分許，未攜證
    件騎乘其所有之車號ＱＳＲ－三七七號輕機車，為台北市政府警察局信義分局福
    德派出所員警張耀仁等四人，在台北市○○區○○街八十巷口實施臨檢，而查悉
    車主為通緝犯甲○○，即請其回派出所查證真實身分，甲○○先謊報其弟廖智偉
    之身分證統一編號及出生年月日，並堅持騎乘機車，拒坐警車返派出所，警員張
    耀仁乃坐上該機車後座與警車同行併回派出所，詎甲○○行經一一四巷口竟未轉
    向派出所，反搭載該警員繞行街道，途經同區○○路一百七十巷時，員警張耀仁
    欲以無線電呼叫支援，甲○○竟出手阻撓呼叫，幸未成傷，而對於公務員依法執
    行職務時，施以強暴，嗣假意願配合張耀仁返所，惟仍載同張耀仁四處繞行，於
    同日二十三時四十五分許，行經福德街三百巷口時，員警張耀仁俟機拉住煞車致
    機車倒地，甲○○即乘隙逃逸，在同巷十號前遭員警張耀仁追捕時，接續與該員
    警拉扯，致該員警所著制服鈕扣一顆及警用行動電話一只扯落在地。嗣經員警張
    耀仁制伏逮捕，竟另行起意，以新台幣（下同）二千元向該員警行求賄賂，要求
    其違背職務讓其離去，為員警張耀仁嚴拒，而於同日二十三時四十五分許在同巷
    三三號前將之緝捕到案。
二、案經台北市政府警察局信義分局報請台北地方法院檢察署檢察官偵查起訴。
    理  由
一、訊據被告甲○○固坦承當時經警臨檢，伊謊報其弟廖智祥之名，為免遭警查悉其
    為通緝犯，故不願前往派出所而載員警張耀仁繞行，因拒捕而與員警拉扯等情，
    惟否認有行賄情事，辯稱：伊因積欠同派出所警員呂滄棋二、三千元，故向警員
    張耀仁稱將錢拿給呂滄棋，並無行賄云云。經查：右揭事業，業據證人張耀仁於
    偵、審中結證綦詳，且有張耀仁八十九年十一月四日報告書一紙及照片三幀（鈕
    釦掉落之制服、警用行動電話）附卷可稽。酌以證人呂滄棋亦結證稱，被告沒有
    欠伊錢，伊當管區警員有六、七年了，只有在查戶口時有交談，伊與被告沒有債
    權債務關係，沒有其他私交等語（見本院九十年三月七日訊問筆錄），況被告於
    警訊業已供稱：「我告訴該名警察主管，我包一個二千元（新台幣）紅包給他，
    求他放過我」（見八十九年十一月四日警訊筆錄），核與被告第一次偵訊供述：
    「我有說這二千元給你，你放過我，不要這樣對我」等語相符（見八十九年十一
    月四日偵訊筆錄），足見其嗣後所辯，無非事後卸責之詞，委無足採，
二、核被告所為係犯刑法第一百三十五條第一項妨害公務罪、貪污治罪條例第十一條
    第二項、第一項之行賄罪，其所犯上開二罪間，犯意各別，行為互殊，應予分論
    併罰，公訴意旨認應二罪有方法結果之牽連關係，為牽連犯，應從一重之行賄罪
    處斷，容有未洽，又被告所犯前開貪污治罪條例之罪，情節輕微，而其求之財物
    五萬元以下，依同法第十二條第二項之規定減輕其刑。爰審酌被告為免查緝，謊
    報姓名，並載警繞行，進而對警強暴、行賄之犯罪動機、目的、犯罪之手段、犯
    罪所生之危險或損害、犯罪後之態度等一切情狀，判處如主文所示之刑，併為褫
    奪公權之宣告，以資懲儆。
據上論斷，應依刑事訴訟法第二百九十九條第一項前段，貪污治罪條例第十一條第二
項、第一項、第十二條第二項、第十七條，刑法第十一條前段、第一百三十五條第一
項、第五十一條第五款、第三十七條第二項，罰金罰鍰提高標法條例第一條前段，判
決如主文。
中      華      民      國      九十      年      三      月    三十    日
                                      臺灣臺北地方法院刑事第一庭
                                          法  官  李  莉  苓
右正本證明與原本無異。
如不服本判決，應於判決送達後十日內，向本院提出上訴狀。
                                          書記官  陳  惠  娟
中      華      民      國      九十      年      四      月    三      日
附錄本案所犯法條全文
中華民國刑法第一百三十五條
(妨害公務執行及職務強制罪)
對於公務員依法執行職務時，施強暴脅迫者，處三年以下有期徒刑、拘役
或三百元以下罰金。
意圖使公務員執行一定之職務或妨害其依法執行一定之職務或使公務員辭
職，而施強暴脅迫者，亦同。
犯前二項之罪，因而致公務員於死者，處無期徒刑或七年以上有期徒刑。
致重傷者，處三年以上、十年以下有期徒刑。
貪污治罪條例第十一條
對於第二條人員，關於違背職務之行為，行求、期約或交付賄賂或其他不
正利益者，處一年以上七年以下有期徒刑，得併科新台幣三百萬元以下罰金。
不具第二條人員之身分而犯前項之罪者，亦同。
犯前二項之罪而自首者，免除其刑；在偵查或審判中自白者，減輕或免除其刑。


司法院資訊處製作；財團法人民間司法改革基金會備份。
